【裁判字號】    92,簡上,221
【裁判日期】    921016
【裁判案由】    竊盜等
【裁判全文】
臺灣板橋地方法院刑事判決                        九十二年度簡上字第二二一號
    上  訴  人
    即  被  告  乙○○
右上訴人因竊盜等案件，不服本院九十二年度簡字第二三二號中華民國九十二年四月
二十三日第一審判決（聲請簡易判決處刑案號：九十二年度偵字第一三六二號），提
起上訴，本院認應適用通常程序自為第一審判決如左：
    主  文
原判決撤銷。
乙○○無罪。
    理  由
一、聲請簡易判決處刑意旨略以：緣同案被告甲○○（業經本院判處拘役三十日，緩
    刑二年確定）因曾向上訴人即被告乙○○借用網路遊戲「天堂」中之具有一定財
    產上交易價值之虛擬財物未還，於民國九十一年六月十七日，在台北縣新莊市○○路之中華英雄網咖店內，得知被害人丙○○之天堂遊戲帳號、密碼及虛擬人物
    名稱「紫荊彩蝶」後，竟意圖為自己不法之所有，先輸入上開帳號、密碼及虛擬
    人物名稱「紫荊彩蝶」在網路遊戲中，同時輸入被告乙○○所使用之帳號、密碼
    及虛擬人物名稱「神算阿瑞」後，將「紫荊彩蝶」所持有之「瞬間移動卷軸」等
    具有一定財產上交易價值之虛擬財物移轉至「神算阿瑞」名下，以便償還被告乙○○。詎被告乙○○明知上開「瞬間移動卷軸」等虛擬財物，係同案被告甲○○
    所竊得之贓物，竟仍收受之，並於翌日將該虛擬財物轉賣給他人，因認被告乙○○所為，係犯刑法第三百四十九條第一項之收受贓物罪嫌。
二、按犯罪事實應依證據認定之，無證據不得認定犯罪事實；又不能證明被告犯罪者
    ，應諭知無罪之判決，刑事訴訟法第一百五十四條第二項、第三百零一條第一項
    分別定有明文。次按刑法上之收受贓物罪，係指明知係他人因侵害財產權犯罪所
    得之贓物仍予收受而言，所謂贓物，係指他人因實施財產不法行為所取得之財物
    ，動產或不動產均足當之，然以現實財物為限，不包括無體之權利或利益，故財
    產上之利益，雖得為財產罪之行為客體，但不能成為贓物罪之行為客體。
三、公訴人認被告乙○○涉有前揭收受贓物犯行，無非係以同案被告甲○○竊取被害
    人丙○○在天堂遊戲網站上所持有之「瞬間移動卷軸」等虛擬財物電磁記錄後，
    移轉至被告乙○○在該網路遊戲之帳戶內等情，業據被告乙○○、同案被告甲○○坦承不諱，核與被害人丙○○指訴情節相符，並有橘子公司出具之帳號證明暨
    遊戲歷程影本各一份，為其主要論據。惟查：本件同案被告甲○○所竊得之財物
    ，係遊戲網站上所虛擬之財物，屬電磁記錄，依刑法第三百二十三條規定：「電
    磁記錄，關於本章之罪，以動產論」，該電磁記錄雖可為刑法上竊盜罪之行為客
    體，其本身並具有一定財產上之交易價值，然於刑法上之贓物罪章，既未有前開
    「以動產論」之特別明文規定，揆諸前揭說明，贓物既係以現實財物為限，不包
    括無體之權利或利益，則電磁記錄自不屬贓物之範疇，而無法成為贓物罪之行為
    客體。從而，前揭天堂遊戲網站上之「瞬間移動卷軸」等電磁記錄，既非屬刑法
    上之贓物，縱使被告乙○○明知係同案被告甲○○所竊得之財物而仍予收受之，
    亦無收受贓物之可言。此外，復查無其他積極證據足認被告乙○○有何公訴人所
    指之收受贓物犯行，自無法遽以該罪相繩。
四、末按地方法院簡易庭對被告為簡易判決處刑後，經提起上訴，而地方法院合議庭
    認應為無罪判決之諭知者，依同法第四百五十五條之一第三項準用第三百六十九
    條第二項之規定意旨，應由該地方法院合議庭撤銷簡易庭之判決，改依第一審通
    常程序審判（最高法院九十一年度台非字第二一號判決意旨參照）。本案既不能
    證明被告犯罪，原審遽為被告有罪之判決，尚有違誤，被告上訴意旨否認犯罪，
    其理由或有不同，惟不能證明被告犯罪之結論相同，即應由本院合議庭撤銷原判
    決，自為第一審無罪之判決。
據上論斷，應依刑事訴訟法第四百五十五條之一第一項、第三項、第三百六十九條第
一項前段、第三百六十四條、第三百零一條第一項，判決如主文。
本案經檢察官黃正鋼到庭執行職務。
中      華      民      國    九十二    年      十      月     十六     日
                              臺灣板橋地方法院刑事第五庭
                                  審判長法  官  古秋菊
                                        法  官  張宏節
                                        法  官  崔玲琦
右正本證明與原本無異。
如不服本判決，應於判決送達後十日內向本院提出上訴狀 (應附繕本) ，上訴於
臺灣高等法院。
                                        書記官  陳金鳳
中      華      民      國    九十二    年      十      月      十七    日


司法院資訊處製作；財團法人民間司法改革基金會備份。
